臺灣士林地方法院刑事判決
110年度審易字第1126號
公  訴  人  臺灣士林地方檢察署檢察官
被      告  簡世賢


上列被告因業務侵占等案件，經檢察官提起公訴（110年度偵字
第12207號），本院合議庭因被告於準備程序就被訴事實為有罪
之陳述，裁定由受命法官獨任進行簡式審判程序並判決如下：
    主  文
乙○○犯業務侵占罪，處有期徒刑柒月。緩刑貳年，緩刑期間付保
護管束，並應向檢察官指定之政府機關、政府機構、行政法人、
社區或其他符合公益目的之機構或團體，提供捌拾小時之義務勞
務。 
    事實及理由
一、按簡式審判程序之證據調查，不受第159條第1項之限制，刑
    事訴訟法第273條之2定有明文，是於行簡式審判程序之案件
    ，被告以外之人於審判外之陳述，除有其他不得作為證據之
    法定事由外，應認具有證據能力。本件所援引被告乙○○以外
    之人於審判外之陳述，因本案採行簡式審判程序，復無其他
    不得作為證據之法定事由，依上說明，應認均有證據能力。
二、本件事實及證據，除均引用檢察官起訴書之記載（如附件）
    外，證據部分更正及補充如下：⒈檢察官起訴書「證據清單
    及待證事實」欄編號8關於「祈欣婦產科診所出貨明細及銷
    貨收款報告書」、「祈欣美醫皮膚科所出明細及銷貨收款報
    告書」之記載，應更正為「祈新婦產科診所出貨明細及銷貨
    收款報告書」、「祈約美醫皮膚科所出明細及銷貨收款報告
    書」。⒉應補充：被告乙○○於準備程序中之自白。
三、論罪科刑：
　㈠核被告乙○○所為，應成立刑法第215條之業務登載不實罪，及
    同法第336條第2項之業務侵占罪。又被告先後將其向如起訴
    書附表一、二「客戶名稱」欄所示客戶收取之款項未繳回公
    司，並同時填載不實之銷貨收款報告書，所為多次業務侵占
    、業務登載不實之犯行，均係利用同一職務機會，在密切接
    近之時間實施，並均侵害同一被害人即告訴人台灣大昌華嘉
    公司之法益，各行為之獨立性極為薄弱，依一般社會健全概
    念，在時間差距上難以強行分開，在刑法評價上以視為數個
    舉動之接續施行，合為包括之一行為予以評價，較為合理，
    故應認均屬接續犯，而各為單純之一罪。再被告一行為同時
    觸犯業務侵占及業務登載不實等二罪名，為想像競合犯，應
    依刑法第55條前段之規定，從一重之業務侵占罪處斷。
　㈡爰以行為人責任為基礎，並審酌被告前無犯罪紀錄，此有臺
    灣高等法院被告前案紀錄表附卷可按，素行不惡，然其不思
    循正途牟取財物，而為侵占業務上持有之公司貨款，將之用
    於個人投資、花用（見他卷四第379頁），除使告訴人公司
    受有損害，且嚴重影響社會交易秩序之信任關係，殊值非難
    ，併衡諸其犯後坦認犯行，非無悔意，雖已與告訴人公司達
    成協議，分期給付賠償告訴人公司損害完畢，但係告訴人公
    司案發後無法聯繫被告，經過民事訴訟而為強制執行時，被
    告不得不出面協議，除經告訴代理人陳明（見本院卷第30、
    67頁）外，並有本院109年度訴字第1548號民事判決書及確
    定證明書（見他卷六第355至359頁）、協議書及收據（見本
    院卷第35至39頁）在卷可稽，及考量被告於告訴人公司任職
    之職位、侵占貨款數額高達新臺幣（下同）599萬4,016元之
    犯罪所生危害、告訴人公司已獲全額賠償、以業務登載不實
    之手段，與被告自陳專科肄業之智識程度、目前從事外送工
    作，已婚，有2名未成年子女，與家人同住之家庭經濟及生
    活狀況等一切情狀，量處如主文所示之刑，資為懲儆。
  ㈢另查被告未曾因故意犯罪受有期徒刑以上刑之宣告，此有上
    開前案紀錄表附卷可按，其因一時失慮，致為本案犯罪，犯
    後業與告訴人公司協議賠償全部損害完畢，已如前述，雖告
    訴代理人表示告訴人公司未在協議中原諒被告刑事犯罪部分
    等語，然斟酌被告犯後於偵、審中均已坦承犯行，且犯後已
    分期賠償告訴人公司完畢，修復犯罪所致告訴人公司之損害
    ，難謂毫無悔悟，而其正值壯年，家庭及事業均有賴其經營
    維繫，歷此偵、審訴訟程序之教訓及科刑宣告後，當知警惕
    而無再犯之虞，併考諸刑罰固屬國家對於犯罪，以剝奪自由
    法益手段所加之公法制裁，惟其積極目的，則在預防犯人之
    再犯，故對於初犯、惡性未深者，若因偶然觸法，即置諸刑
    獄自非刑罰之目的，因認對被告所宣告之刑以暫不執行為適
    當，爰依刑法第74條第1項第1款之規定，併為緩刑2年之宣
    告，用啟自新，以勵來茲。
　㈣又為促使被告日後更加重視法規範秩序，導正偏差行為，以
    義務勞動方式彌補其犯罪所生危害等考量，認應課予一定條
    件之緩刑負擔，令其從中深切記取教訓，並督促時時警惕，
    避免再度犯罪，爰依刑法第74條第2項第5款之規定，命被告
    於緩刑期內，應依執行檢察官之命令，向指定之政府機關、
    政府機構、行政法人、社區或其他符合公益目的之機構或團
    體，提供80小時之義務勞務，併依刑法第93條第1項第2款之
    規定，宣告緩刑期間付保護管束，以觀後效。再被告上揭所
    應負擔、履行之義務，乃緩刑宣告附帶之條件，依刑法第75
    條之1第1項第4款之規定，違反上開負擔情節重大，足認原
    宣告之緩刑難收其預期效果，而有執行刑罰之必要者，得撤
    銷緩刑之宣告，併此指明。　
四、關於沒收部分：
  ㈠按犯罪所得，屬於犯罪行為人者，沒收之；於全部或一部不
    能沒收或不宜執行沒收時，追徵其價額，刑法第38條之1第1
    項前段、第3項固有明文。惟犯罪所得之沒收或追徵，有過
    苛之虞、欠缺刑法上之重要性、犯罪所得價值低微，或為維
    持受宣告人生活條件之必要者，得不宣告或酌減之，刑法第
    38條之2第2項亦有規定甚明。
  ㈡查被告乙○○本件侵占告訴人公司貨款所獲之400萬8,527元、1
    98萬5,489元，雖均屬其犯罪所得，然其於案發後業於告訴
    人公司對之為民事強制執行時，與告訴人公司協議分期賠付
    全部數額完畢，業如前述，已達沒收制度剝奪被告犯罪利得
    之立法目的，本院認為如再就被告上開犯罪所得予以宣告沒
    收、追徵，衡諸比例原則，將有過苛之虞，爰依刑法第38條
    之2第2項之規定，不予宣告沒收或追徵。 　　 　　
據上論結，應依刑事訴訟法第273條之1第1項、第284條之1、第2
99條第1項前段、第310條之2、第454條，刑法第215條、第336條
第2項、第55條、第74條第1項第1款、第2項第5款、第93條第1項
第2款、第38條之2第2項，刑法施行法第1條之1第1項，判決如主
文。
本案經檢察官甲○○提起公訴，檢察官江玟萱到庭執行職務。
中    華    民    國   110    年    11     月   2     日
                  刑事第九庭法  官  李冠宜
以上正本證明與原本無異。
如不服本判決應於收受送達後20日內向本院提出上訴書狀，並應
敘述具體理由。其未敘述上訴理由者，應於上訴期間屆滿後20日
內向本院補提理由書（均須按他造當事人之人數附繕本）「切勿
逕送上級法院」。
因疫情而遲誤不變期間，得向法院聲請回復原狀。
                            書記官  杜依玹
中　　華　　民　　國　　110 　年　　11　　月　　3 　　日
附錄：本案論罪科刑法條全文 
附錄本案所犯法條全文：
中華民國刑法第215條
從事業務之人，明知為不實之事項，而登載於其業務上作成之文
書，足以生損害於公眾或他人者，處3年以下有期徒刑、拘役或1
萬5千元以下罰金。
中華民國刑法第336條
對於公務上或因公益所持有之物，犯前條第1項之罪者，處1年以
上7年以下有期徒刑，得併科15萬元以下罰金。
對於業務上所持有之物，犯前條第1項之罪者，處6月以上5年以
下有期徒刑，得併科9萬元以下罰金。
前二項之未遂犯罰之。
中華民國刑法第55條
（想像競合犯）
一行為而觸犯數罪名者，從一重處斷。但不得科以較輕罪名所定
最輕本刑以下之刑。